【裁判字號】    89,訴,445
【裁判日期】    890601
【裁判案由】    毒品危害防制條例
【裁判全文】
臺灣臺北地方法院刑事判決                          八十九年度訴字第四四五號
    公  訴  人  臺灣臺北地方法院檢察署檢察官
    被      告  丙○○
    選任辯護人  徐鈴茱律師
右列被告因違反毒品危害防制條例案件，經檢察官提起公訴（八十九年度偵字第二四
七０號），甲○判決如左：
    主  文
丙○○無罪。
    理  由
一、公訴意旨略以：被告丙○○基於概括之犯意，自八十七年八月間起，迄八十八年
    十一月間止，先後數次，連續分別在其住處臺北市○○區○○街一五九號六樓、
    臺北市○○街嘉新公園內，以每包大麻新臺幣（下同）二千元之代價，販賣予丁○○、乙○○二人施用。嗣丁○○得知警方於八十八年十一月二十二日查獲乙○○施用大麻後，即於同年月二十三日上午十時通知被告，被告遂將持有之大麻悉
    數湮滅，經警方於同日二十一時三十分許，前往被告住處搜索，僅在其兄張育豪
    房內查獲被告施用大麻之器具煙斗頭一只，因認被告涉有毒品危害防制條例第四
    條第二項之連續販賣第二級毒品罪嫌。
二、按犯罪事實應依證據認定之，無證據不得推定其犯罪事實。又不能證明被告犯罪
    者，應諭知無罪之判決，刑事訴訟法第一百五十四條、第三百零一條第一項分別
    定有明文。次按事實之認定，應憑證據，如未能發現相當證據，或證據不足以證
    明，自不能以推測或擬制之方法，為裁判基礎。另認定犯罪事實所憑之證據，雖
    不以直接證據為限，間接證據亦包括在內；然而無論直接或間接證據，其為訴訟
    上之證明，須於通常一般之人不致有所懷疑，而得確信其為真實之程度者，始得
    據為有罪之認定，倘其證明尚未達到此一程度，而有合理之懷疑存在時，即無從
    為有罪之認定，最高法院分別著有四十年台上字第八六號、七十六年台上字第四
    九八六號判例可資參照。再按非法施用毒品之人，供出毒品來源，因而破獲者，
    依毒品危害防制條例第十七條規定，得減輕其刑，因其證述與販賣毒品之人無共
    犯關係，且其所供非全然不利於己，為擔保其陳述之真實性，自應有足以令人確
    信其陳述為真實之證據，始可採為認定之依據。
三、公訴意旨認被告丙○○涉有毒品危害防制條例第四條第二項之連續販賣第二級毒
    品罪嫌，無非係以：（一）右揭犯罪事實業據證人丁○○、乙○○二人證述綦詳
    ；（二）被告亦坦承於八十八年十一月二十三日，為警查獲當日上午十時許，曾
    接獲丁○○之來電，從而其有足夠之時間湮滅大麻等相關物證，是縱未查獲被告
    販賣大麻之物證，而僅在被告之兄張育豪房間內，搜得被告施用大麻之煙斗頭一
    只，亦足認定其罪嫌等語，為主要論據。惟訊據被告堅詞否認有前揭犯行，辯稱
    ：伊根本沒有賣大麻，和乙○○已經二、三年沒有見面，與丁○○一、二個月才
    通電話，八十八年十一月二十三日上午十時許，丁○○打電話給伊，係告知乙○○吸食大麻被捕應如何幫忙，伊當日在公司上班，心想與乙○○實無交情，亦不
    想過問其事，但礙於丁○○是伊朋友，乃好意提醒他小心一點，隨即掛斷電話，
    且伊當天上班至晚上九點始返家，中間未曾踏入家門一步，另煙斗頭是伊父親留
    下的等語。
四、經查：（一）本件查扣之煙斗頭一只，雖經甲○送法務部調查局檢驗結果，該只
    煙斗頭內殘留灰燼，含有大麻毒品成分，有法務部調查局檢驗通知書一份，附於
    甲○刑事卷宗可憑，惟此證物，僅足以證明有人曾使用該煙斗頭吸食大麻之事實
    ，尚不足以證明被告有販賣大麻之事實，且警方於被告住處，除查獲上開證物外
    ，並無發現任何大麻或其他通常供販賣大麻需用之分裝袋、磅秤，以作為補強之
    證據，即該只煙斗頭是否與販賣大麻犯行之待證事實相關，尚有合理可疑存在；
    （二）又公訴人認被告於八十八年十一月二十三日，為警查獲當日上午十時許，
    曾接獲丁○○之來電，遂有足夠之時間湮滅大麻等相關物證，然經甲○傳訊證人
    戊○○到庭結證稱：我是丙○○的主管，新聯富上班時間從早上十點到晚上九點
    ，八十八年十一月二十三日，我與丙○○在（臺北市○○○街三十二巷口，銷售
    雙城記工地，丙○○從早上十點到晚上八點多離開，中間沒有離開，他那天有接
    到家裡電話，所以八點多離開等語。復經甲○問：「八十八年十一月二十三日的
    事情為何記得這麼清楚？」證人答：「他那天臨時有事回去，我問他有什麼事。
    」（見甲○八十九年五月十八日審判筆錄）是證人對當日與被告共事之時間及地
    點，印象特別深刻，其證詞應屬可採。又警方於八十八年十一月二十三日，搜索
    被告位於臺北市○○街一五九號六樓住處，係自當日二十時三十分至二十一時三
    十分止，此有搜索扣押證明筆錄（收據）附於檢察官偵查卷宗可稽（見偵查卷宗
    第九頁），則依前述證人戊○○之證詞，被告於八十八年十一月二十三日上午十
    時許，接獲丁○○電話後，至同晚二十時許，皆未曾離開位於農安街之工作場所
    ，自無於其間返回住處，而湮滅證據之行為，是難僅以被告與丁○○於八十八年
    十一月二十三日上午十時許，曾有通話之事實，而推測被告有足夠時間湮滅證物
    ，上開通話紀錄不足以證明被告販賣大麻犯行，而為被告有罪之裁判基礎；（三
    ）另右揭犯罪事實，雖據證人丁○○、乙○○再三指陳，然被告自警訊迄至甲○
    審理中，均堅詞否認有何前開證人所指述之販賣第二級毒品大麻犯行，而證人丁○○於警訊時先係供證：我每次向丙○○、張育豪倆兄弟購買大麻吸食使用，都
    是我和乙○○一道去，而乙○○就在臺北市○○街一五九號一樓（丙○○家樓下
    ）等候，我自己上六樓向丙○○、張育豪購買，每次都是丙○○至房間內拿大麻
    賣給我，且我向丙○○購買大麻前後大約十次左右，而最後一次是於八十八年九
    月二十二日左右，向丙○○購買取得，代價也是二千元，而丙○○販賣大麻價錢
    ，是老鼠尾每三支一千元，七星香煙捲入大麻每支五百元等語（見偵查卷宗第二
    十一頁）。惟於八十九年二月十六日偵查中則證稱：沒有向張育豪買過大麻，有
    向丙○○買過大麻，在他家六樓交易，大部分我一個人去，乙○○也有陪我去過
    三、四次，他在樓下等，從八十八年七、八月間，約四、五次，最後一次在去年
    （八十八年）十一月，每次買二千元等語（見偵查卷宗四十九頁背面至五十頁）
    ，又於八十九年三月七日偵查中改稱：我從八十七年七、八月間退伍後，就開始
    跟他（丙○○）買大麻，長達一年多等語（見偵查卷宗第六十一頁）。復至甲○
    庭訊時結證稱：大麻是丙○○在他家裡給的，買大麻時旁邊沒有別人，差不多從
    八十七年八、九月間開始，我想不起來買幾次，一個月大概二、三次時間不等，
    價錢是拿底片盒子（體積）差不多二、三千元等語（見甲○八十九年三月三十日
    訊問筆錄）。而另一證人乙○○於警訊時亦先供稱：我是夥同丁○○向丙○○、
    張育豪倆兄弟，購買大麻吸食使用，前後約十次左右，最後一次是於八十八年九
    月二十二日，至北市○○街一五九、一五九之一號六樓向丙○○、張育豪購買大
    麻，合計共買兩小包，毛重四、一公克，淨重三、七公克，是跟丁○○一道去購
    買的，大麻販賣價錢是老鼠尾每三支一千元，七星香煙捲入大麻每支五百元等語
    （見偵查卷宗二十三頁背面至第二十四頁）。然於八十九年二月十六日偵查中則
    答稱：沒有向張育豪買過大麻，我施用的大麻是丙○○賣給我的，都在嘉新公園
    交易，每次買大麻時，都我與丙○○在場，只有九、十月二次，丁○○有在場，
    丁○○要買時，都自己向丙○○買，他二人交易時我都在場，二次是八月、十一
    月，這二次是丁○○到丙○○家去買，我在樓下等，我向丙○○買過五次，約一
    個月一次，每次二千元，他給我的是大麻草，裝塑膠袋一小包等語（見偵查卷宗
    第四十八頁至第四十九頁）。復在甲○庭訊時改證稱：我向丙○○買大麻，我和
    丁○○在他家樓下，都由丁○○去買，我沒有直接向丙○○買，每次買二千，一
    個月買二、三次，買一個罐子，最後一次大概在八十八年十月等語（見甲○八十
    九年三月三十日訊問筆錄）。綜觀證人丁○○、乙○○二人上開之證詞，對於販
    賣之人為丙○○一人；或係丙○○及張育豪二人，交易地點是在被告住處或嘉新
    公園，交易次數究係前後共十次或四、五次還是一個月一次或二、三次，證人二
    人是單獨或係推由丁○○與被告交易，其交易之大麻係以袋裝或盒裝抑係罐裝，
    乃至於最後一次交易之時間是八十八年九月二十二日或十月；還是十一月，證人
    二人指述被告販賣之前開證詞，相互且前後矛盾，出入甚多，其陳述是否真實，
    均有疑問；（四）又依前述本件查扣之煙斗頭一只，及丁○○於八十八年十一月
    二十三日上午十時許，曾打電話給被告之事實，尚不足以證明被告有販賣大麻之
    事實，本件僅止於證人丁○○及乙○○二人之指述，然依前揭毒品危害防制條例
    第十七條之規定，公訴人所訴被告之犯行與證人二人間，購買及施用毒品者，其
    利害係相互衝突，且無其他證據足以補強證人證詞之真實性，尚難僅憑前述二名
    證人顯有瑕疵之指證，即認被告確有販賣毒品之情事。此外，甲○復查無其他積
    極證據足以證明被告確有連續販賣第二級毒品之犯行，不得僅以推測或擬制之方
    法，遽為認被告犯罪，揆諸上述判例意旨及規定，不能證明被告犯罪，自應為其
    無罪之諭知。
據上論斷，應依刑事訴訟法第三百零一條第一項，判決如主文。
本案經檢察官蘇怡文到庭執行職務
中      華      民      國    八十九    年      六      月      一      日
                                      臺灣臺北地方法院刑事第六庭
                                          法  官  黃程暉
右正本證明與原本無異。
如不服本判決，應於判決送達後十日內，向甲○提出上訴狀。
                                          書記官  張華瓊
中      華      民      國    八十九    年      六      月      二      日


司法院資訊處製作；財團法人民間司法改革基金會備份。
